臺灣高等法院高雄分院刑事判決　　　　96年度上訴字第1338號
上　訴　人　臺灣高雄地方法院檢察署檢察官
被　　　告　甲○○
　　　　　　　　　　（現另案於臺灣高雄看守所羈押中）
上列上訴人因被告違反毒品危害防制條例案件，不服臺灣高雄地
方法院96年度訴字第1245號中華民國96年5 月2 日第一審判決（
起訴案號：臺灣高雄地方法院檢察署96年度毒偵字第2373號），
提起上訴，本院判決如下：
    主  文
原判決撤銷，發回臺灣高雄地方法院。
    理  由
一、公訴意旨略以：被告甲○○前因施用毒品案件，於民國91年
    2 月26日經強制戒治執行完畢釋放後，又於96年2 月6 日下
    午3 時回溯26小時內某時、96年2 月9 日下午4 時回溯26小
    時內某時、96年2 月14日上午8 時回溯26小時內某時，均施
    用第一級毒品海洛因，經警於96年2 月6 日、96年2 月9 日
    、96年2 月13日分別查獲，並扣取海洛因共4 包，因認被告
    甲○○涉犯毒品危害防制條例第10條第1 項之施用第一級毒
    品罪嫌云云。
二、按被告行為後，刑法第56條連續犯之規定，業於94年1 月7
    日修正公布刪除，並於95年7 月1 日施行，則被告於新法修
    正施行後之犯行，因修正後之刑法已刪除連續犯之規定，自
    無連續犯之適用，應適用新法分別予以論罪，併合處罰（最
    高法院95年第8 次刑事庭會議決議參照）。又施用毒品行為
    ，大多具有成癮性，故毒品危害防制條例之施用第一級或第
    二級毒品罪，依該條例之立法意旨，原即預定其有反覆施用
    第一級或第二級毒品之性質，固得認屬學理上所稱「集合犯
    」而為包括之一罪。然對依集合犯而論以包括一罪之判斷，
    仍不能無限擴張，其一罪範圍之認定，必須與上揭連續犯刪
    除之立法旨趣相契合，苟行為人主觀上，非出於一個決意，
    客觀上各行為間，又無密切接近關係，依一般社會通念，認
    不應評價為一罪方合於刑罰公平原則時，自不能悉數率皆論
    以一罪。仍應審酌其先後施用毒品犯行，主觀上是否出於毒
    品成癮性之一次決意，又此二者相隔之時間既達4 個月之久
    ，客觀上，實亦難認其係在「密切接近」之一定時間為之，
    故於刑法評價上，依社會健全觀念，要難認彼此具有「集合
    犯」之一罪性質。
三、經查：
（一）被告甲○○於刑法修正施行後之95年10月10日下午3 時30
      分許及同年11月26日下午5 時許，在其高雄縣橋頭鄉○○
      街125 號住處內，各施用第一級毒品海洛因1 次，經臺灣
      高雄地方法院檢察署檢察官於95年12月21日偵查終結提起
      公訴暨併案審理（偵查案號：95年度毒偵字第8215號、96
      年度毒偵字第471 號），於96年1 月15日繫屬原審法院（
      案號：96年度訴字第230 號），並經原審法院於96年3 月
      19日判處有期徒刑8 月，嗣因檢察官不服提起上訴，尚未
      確定等情，有該案之起訴書、原審法院96年度訴字第230
      號判決、原審法院辦理刑事案件電話紀錄查詢表、臺灣高
      等法院被告前案紀錄表在卷可憑，並經原審法院調取上開
      案件卷宗核閱屬實。
（二）本件被告分別於新法施行後之96年2 月6 日下午3 時回溯
      26小時內某時、96年2 月9 日下午4 時回溯26小時內某時
      、96年2 月14日上午8 時回溯26小時內某時，均施用第一
      級毒品海洛因，經警於96年2 月6 日、96年2 月9 日、96
      年2 月13日分別查獲，並扣取海洛因共4 包之犯罪事實，
      因修正後之刑法已刪除連續犯之規定，且與前案部分，二
      者犯罪時間相距近2 個半月，甚或已逾4 個月有餘，此先
      後施用犯行，主觀上是否出於毒品成癮性之一次決意，即
      非無疑，又此二者相隔既達4 個月之久，客觀上，實亦難
      認其係在「密切接近」之一定時間為之，故於刑法評價上
      ，依社會健全觀念，要難認彼此具有「集合犯」之一罪性
      質，不得與其在95年10月10日下午3 時30分許及同年11月
      26日下午5 時許施用毒品之事實，成立集合犯之關係（95
      年12月13日臺灣高等法院暨所屬法院95年法律座談會可參
      照）。
四、原判決未予詳查，遽以本件檢察官起訴的犯罪事實，與前開
    案件具有集合犯之實質上一罪，依審判不可分原則，該案為
    起訴效力所及，而不經言詞辯論，逕為諭知公訴不受理之判
    決，尚有未洽。公訴人上訴意旨，執此指摘原判決不當，為
    有理由，自應由本院將原判決撤銷，發回原審法院另為適當
    之判決，並不經言詞辯論為之。
據上論斷，應依刑事訴訟法第369 條第1 項但書、第364 條、第
372 條，判決如主文。
中　　華　　民　　國　　96　　年　　7 　　月　　2 　　日
                  刑事第二庭  審判長法  官  林正雄
                                    法  官  陳啟造
                                    法  官  黃壽燕
以上正本證明與原本無異。
如不服本判決應於收受本判決後10日內向本院提出上訴書狀，其
未敘述上訴理由者，並得於提起上訴後10日內向本院補提理由書
狀（均須按他造當事人之人數附繕本）「切勿逕送上級法院」。
中　　華　　民　　國　　96　　年　　7 　　月　　2 　　日
                                    書記官  梁雅華
